臺灣桃園地方法院行政訴訟判決　　　　　110年度交字第294號
原　　　告　彭慧琪　
被　　　告　桃園市政府交通事件裁決處

代　表　人　張丞邦　
訴訟代理人　黃一鳴律師
上列當事人間交通裁決事件，原告不服被告民國110 年6 月16日
桃交裁罰字第58-ZFB217643號裁決，提起行政訴訟，本院判決如
下：
    主  文
原告之訴駁回。
訴訟費用新臺幣參佰元由原告負擔。
    事實及理由
壹、程序部分
一、本件原告不服被告於民國110 年6 月16日以桃交裁罰字第58
    -ZFB217643號裁決書（下稱原處分）所為之裁決，向本院提
    起撤銷訴訟，依行政訴訟法第237 條之1 第1 項第1 款規定
    ，屬交通裁決事件，爰依同法第237 條之7 規定，不經言詞
    辯論，逕為判決。
貳、實體部分
一、事實概要：原告於民國110 年3 月12日18時56分許駕駛車牌
    號碼000-0000號自用小客貨車（下稱系爭車輛），行經國道
    3 號南向62.2公里處路肩時，因有「行駛高速公路未依規定
    變換車道」之違規行為，經民眾檢舉，為內政部警政署國道
    公路警察局第六公路警察大隊（下稱舉發機關）員警以國道
    警交字第ZFB000000 號舉發違反道路交通管理事件通知單（
    下稱系爭舉發單）逕行舉發。嗣原告向被告陳述意見，被告
    仍認違規事實明確，乃依道路交通管理處罰條例（下稱道交
    條例）第33條第1 項第4 款、第63條第1 項第1 款規定，以
    原處分裁處原告罰鍰新臺幣（下同）3,000 元，並記違規點
    數1 點。原告不服，向本院提起本件行政訴訟。
二、原告起訴主張：原告行駛於開放類型1 之高速公路路肩，依
    規定在路肩通行終點上游500 公尺處就不能變換車道，只限
    往出口行駛，原告係信賴高速公路局之網路公告並依規定行
    駛通往出口匝道，並不屬變換車道。並聲明：原處分撤銷。
三、被告則以：依舉發機關110 年6 月7 日國道警六交字第1106
    702528號函略以：「……查本違規案係民眾依據處罰條例第
    7 條之1 之規定( 110 年3 月17日第RV-00000000000000 號
    檢舉案) ，檢舉旨揭車輛於110 年3 月12日18時56分許，行
    駛國道3 號公路南向62.2公里路段時，未依規定變換車道（
    未依規定使用方向燈），經檢視所提供之錄影採證資料，其
    違規屬實，依法舉發，並無不當」。又按路肩開放作業規定
    第4 點第1 款規定：「四、開放路肩類型㈠開放路肩終點銜
    接出口減速車道：行駛路肩車輛得變換車道，開放路肩終點
    上游500m（得視現場條件調整）範圍內限往出口車流行駛，
    得銜接減速車道駛出，不得變換車道；非往出口小車須於開
    放路肩終點上游500m前（得視現場條件調整）變換至主線車
    道（類型1 ）。」。是於開放路肩終點銜接出口減速車道之
    情形（即開放路肩類型1 ），係以開放路肩終點上游500 公
    尺處，作為得否變換車道之劃分標準，在該500 公尺範圍內
    行駛於路肩之車輛，因只能往出口車流行駛，故不得變換車
    道，而僅能「銜接減速車道駛出」。固然於本件減速車道劃
    設起點一始、路肩逐漸減縮之情形，往出口方向行駛於路肩
    之車輛，勢必駛入減速車道致發生「變換車道」之情，而無
    從避免路肩開放作業規定第4 點第1 款所稱「不得變換車道
    」之行為，然得否變換車道與變換車道時應否使用方向燈，
    乃屬二事。本件原告行經上開路段時，其雖得由原行駛之路
    肩變換車道至減速車道，然其變換車道時仍應依規定使用方
    向燈。至原告主張路肩終點銜接出口減速車道行駛，並無變
    換車道等語，然原告變換車道之客觀行為明確，已如前述，
    並非其主觀上認知非屬變換車道之行為，即得據為免罰之理
    由，原告之主張應不足採。並聲明：原告之訴駁回。
四、本件爭點：系爭車輛自路肩駛入減速車道，是否屬於變換車
    道之行為？是否應顯示方向燈？
五、本院之判斷：
  ㈠按汽車行駛於高速公路、快速公路或設站管制之道路，應遵
    守其管制之規定，道路交通安全規則第105 條定有明文。又
    汽車在行駛途中，變換車道或超越前車時，應依標誌、標線
    、號誌指示，並不得有未依規定使用方向燈情形，高速公路
    及快速公路交通管制規則第11條第2 款規定甚明。次按，汽
    車行駛於高速公路、快速公路或設站管制之道路，不遵使用
    限制、禁止、行車管制及管理事項之管制規則而有未依規定
    變換車道行為者，處汽車駕駛人3,000 元以上6,000 元以下
    罰鍰；汽車駕駛人有第33條第1 項情形者，除依原條款處罰
    鍰外，並予記違規點數1 點，道交條例第33條第1 項第4 款
    、第63條第1 項第1 款分別定有明文。次按路肩，係指設於
    車道之外側，路面邊線與護欄或邊溝間之部分，高速公路及
    快速公路交通管制規則第2 條第1 項第17款規定甚明。
  ㈡本院依卷附被告行政訴訟答辯狀所附之內政部警政署國道公
    路警察局第六公路警察大隊110 年6 月7 日國道警六交字第
    1106702528號函暨檢舉人行車記錄器連續錄影畫面翻拍之照
    片，日期為「2021/03/12」，檢舉人車輛與前方車牌號碼「
    BGW-2100」號車（下稱系爭車輛）先後行駛於高速公路路肩
    ，畫面左側為減速車道。系爭車輛於「18：55：59」時，見
    區隔減速車道與路肩之路面邊線逐漸往路肩方向延伸劃設，
    進而使路肩車道縮小並消失，乃跨越左側白實線，「18：56
    ：07」時，系爭車輛過半車身已從路肩進入第二減速車道，
    於「18：56：14」系爭車輛自路肩駛入第二減速車道，過程
    中並未顯示方向燈等情，有上開函文暨所附翻拍照片4 張在
    卷（見本院卷第32至37頁）可稽。原告對於未使用方向燈並
    不爭執，此有原告提出之行政訴訟答辯狀1 份（見本院卷第
    6 頁）可證，僅辯稱：並無變換車道云云。
  ㈢承上所述，系爭車輛係自高速公路路肩穿越路面邊線進入減
    速車道並通往匝道，按交通部高速公路局107 年10月17日管
    字第1070040585號函略以：「高速公路開放路肩行駛路段，
    該路肩即應視為一車道，且用路人駕駛車輛駛離原行駛車道
    ，亦應屬變換車道行為」等語，上開函釋內容，關於高速公
    路路肩開放通行時視為車道之認定，經核與道交條例第33條
    第1 項規定意旨無違，本院自得酌予適用。
  ㈣雖原告主張違規地點乃為開放路肩類型1 ，主張其駛至銜接
    減速車道並無變換車道行為等語云云。查國道主線實施開放
    路肩作業規定第四點㈠規定略以：「開放路肩終點銜接出口
    減速車道：行駛路肩車輛得變換車道，開放路肩終點上游50
    0m（得視現場條件調整）範圍內限往出口車流行駛，得銜接
    減速車道駛出，不得變換車道；非往出口小車須於開放路肩
    終點上游500m前（得視現場條件調整）變換至主線車道（類
    型1 ）。」，觀該點規定之前段雖謂「路肩往出口車流得銜
    接減速車道駛出，不得變換車道」，然相對於後段規定針對
    非往出口小車，要求須於開放路肩終點上游500 公尺前（得
    視現場條件調整）變換至主線車道，即知該規定係為界定路
    肩之車輛能變換至主線車道之時機與地點。申言之，依上開
    規定之反面解釋，如非欲駛往出口之小車，於到達開放路肩
    終點上游500 公尺前仍未變換至主線車道者，即視為通往出
    口小車，依規定應駛往高速公路出口，不得再變換至主線車
    道為是。據此可知，上開規定之意義係在禁止於路肩開放終
    點上游500 公尺內之車輛仍進入主線車道，以維持高速公路
    出口前之行車秩序，亦使無意駛往出口之主線車道車輛得以
    順暢通行。尚非謂車輛自路肩銜接進入減速車道不屬變換車
    道，自不應以詞害意而認上開規定係指車輛自開放通行之路
    肩進入銜接減速車道並非變換車道云云。準此，系爭車輛當
    時自路肩銜接至減速車道即屬變換車道之行為。
  ㈤而系爭車輛從路肩進入第二減速車道時，即會與左側第一減
    速車道之車流匯集，自有使用方向燈以示警周遭其他車輛並
    維護交通安全之義務，如系爭車輛不顯示方向燈提醒周知，
    則其他用路人對其行駛動態即存有不確定之顧慮。且原告具
    有一定之駕駛經驗與知識，對變換車道應使用方向燈之規範
    應無不知之理，故原告行駛於高速公路，未依規定變換車道
    ，有應注意、並能注意而未注意之過失，依行政罰法第7 條
    第1 項規定，應予處罰。
六、綜上所述，原告駕駛系爭車輛行駛於高速公路，變換車道未
    使用方向燈，有不遵管制規則而有未依規定變換車道之行為
    ，且原告主觀上具有過失。從而，被告依道交條例第33條第
    1 項第4 款、第63條第1 項規定，以原處分對原告裁處罰鍰
    3,000 元，並記違規點數1 點，核無違誤。原告訴請撤銷原
    處分，為無理由，應予駁回。
七、本件訴訟費用額確定為第一審裁判費300 元，爰依行政訴訟
    法第98條第1 項規定，由敗訴之原告負擔。
中    華    民    國   110    年    9     月    23    日
                  行政訴訟庭  法  官  徐培元
上為正本係照原本作成。
如不服本判決，應於判決送達後20日內，向本院提出上訴狀並表
明上訴理由（原判決所違背之法令及其具體內容或依訴訟資料可
認為原判決有違背法令之具體事實），其未載明上訴理由者，應
於提出上訴後20日內向本院補提理由書（上訴狀及上訴理由書均
須按他造人數附繕本，如未按期補提上訴理由書，則逕予駁回上
訴），並應繳納上訴裁判費新臺幣750元。
中    華    民    國   110    年    9     月    23    日
                              書記官  吳文彤